臺灣彰化地方法院刑事判決　　　　　　 100年度易字第1314號
公　訴　人　臺灣彰化地方法院檢察署檢察官
被　　　告　黃嘉發
上列被告因詐欺案件，經檢察官提起公訴（100 年度偵字第9427
號），本院依簡式審判程序判決如下：
    主  文
黃嘉發共同犯詐欺取財罪，處有期徒刑柒月。
    事  實
一、黃嘉發明知黃銘新與其他不詳年籍之男子共組詐騙集團，亦
    明知黃銘新收購人頭帳戶及手機門號之目的，是要以分工合
    作完成詐騙集團所欲實施之詐欺行為，竟與黃銘新共同基於
    詐欺取財之犯意聯絡，黃嘉發先於民國98年11月20日至合作
    金庫銀行和美分行開立帳號為0000000000000 號之帳戶（下
    稱合庫和美分行帳戶），再於翌日（21日）上午10時許，在
    彰化縣線西鄉○○路與中華路路口將上開合庫和美分行帳戶
    之存摺、提款卡及密碼，連同其所有之行動電話門號000000
    0000號交付予黃銘新，並獲得新臺幣（下同）2500元之代價
    ，而黃銘新即再轉交予該詐騙集團其他成員作指定受詐騙人
    匯款以及詐騙集團成員間彼此聯繫使用。該詐騙集團成員取
    得黃嘉發上開合庫和美分行之帳戶資料後，旋意圖為自己不
    法之所有，於98年11月初，以網路通訊軟體聯絡陳碧玲，以
    佯稱可投資「香港馬會獎券有限公司」之方式，致陳碧玲陷
    於錯誤，依指示於同年月25日匯款15萬元至黃嘉發上開合庫
    和美分行帳戶。嗣陳碧玲因未獲得獎金發覺受騙後而報警處
    理，始查獲上情。
二、案經臺北市政府警察局大安分局報請臺灣臺北地方法院檢察
    署呈請臺灣高等法院檢察署檢察長令轉臺灣彰化地方法院檢
    察署檢察官偵查起訴。
    理  由
一、被告黃嘉發所犯為死刑、無期徒刑、最輕本刑為3 年以上有
    期徒刑或高等法院管轄第一審案件以外之罪，並於本院行準
    備程序時就被訴事實為有罪之陳述，本院合議庭依刑事訴訟
    法第273 條之1 第1 項規定，裁定改由受命法官獨任行簡式
    審判程序，合先敘明。
二、上開犯罪事實，業據被告於偵訊及本院審理中均坦承不諱，
    核與被害人陳碧玲於警詢及偵訊中之指訴情節相符，並有被
    告前開合庫和美分行開戶資料暨交易明細表，以及被害人之
    匯出匯款憑證影本各1 份在卷可稽，足認被告任意性自白與
    事實相符。從而，本案事證明確，被告犯行堪以認定，應予
    依法論科。
三、按刑法上之幫助犯，固以幫助他人犯罪之意思而參與犯罪構
    成要件以外之行為而成立，惟所謂以幫助他人犯罪之意思而
    參與者，指其參與之原因，僅在幫助他人犯罪之實現者而言
    ，倘以合同之意思而參加犯罪，即係以自己犯罪之意思而參
    與，縱其所參與者為犯罪構成要件以外之行為，仍屬共同正
    犯，又所謂參與犯罪構成要件以外之行為者，指其所參與者
    非直接構成某種犯罪事實之內容，而僅係助成其犯罪事實實
    現之行為而言，苟已參與構成要件事實之一部，即屬分擔實
    施犯罪之行為，雖僅以幫助他人犯罪之意思而參與，亦仍屬
    共同正犯（最高法院27年上字第1333號判例要旨可參）。查
    本件被告與黃銘新共同基於詐欺取財之犯意聯絡，進而提供
    金融機構帳戶及行動電話門號予黃銘新及其所屬詐騙集團成
    員使用等情，已如前述，可見被告前開所為雖係詐欺取財構
    成要件以外之行為，然係以自己犯罪之意思而參與等節甚明
    ，揆諸前揭說明，仍應論以共同正犯。是核被告所為，係犯
    刑法第339 條第1 項之詐欺取財罪。其與黃銘新及黃銘新所
    屬詐騙集團成員就前開犯行間，有犯意之聯絡及行為之分擔
    ，為共同正犯。爰審酌被告不思以正當途徑賺取財物，竟加
    入上開犯罪集團，進而提供人頭帳戶及行動電話門號供共犯
    黃銘新與其他詐欺集團成員使用，以避免詐欺集團詐欺犯行
    遭查獲，嚴重干擾社會正常交易及社會人際間之互信，破壞
    社會交易秩序，所為實不足取，兼衡以其犯罪後已坦承犯行
    ，態度尚佳，暨其犯罪動機、目的、手段、被害人所受損害
    及犯罪參與程度等一切情狀，量處如主文所示之刑，以資儆
    懲。公訴人雖就被告前揭詐欺取財罪犯行具體求刑有期徒刑
    10月，惟本院認以處如主文所示之刑為適當，公訴人之求刑
    ，核屬過重，附此敘明。
四、至共同正犯黃銘新因參與前開詐騙集團而涉犯詐欺取財案件
    ，雖經本院於100 年9 月5 日以100 年度簡字第1562號判決
    處應執行有期徒刑10月確定，惟該部分檢察官未就被害人陳
    碧玲予以起訴，本院自無從加以審理，有前開判決書1 份（
    見本院卷第28至35頁背面）在卷可佐，則黃銘新就被害人陳
    碧玲部分是否另涉有詐欺取財犯嫌，應由檢察官為妥適之處
    理，附此敘明。
據上論斷，應依刑事訴訟法第273 條之1 第1 項、第299 條第1
項前段，刑法28條、第339 條第1 項、刑法第41條第1 項前段，
刑法施行法第1 條之1 第1 項、第2 項前段，判決如主文。
中    華    民    國   100    年    12    月    29    日
                          刑事第二庭  法  官  林怡君
以上正本證明與原本無異。
如不服本判決應於收受判決後10日內向本院提出上訴書狀，並應
敘述具體理由；其未敘述上訴理由者，應於上訴期間屆滿後20日
內向本院補提理由書（均須按他造當事人之人數附繕本）「切勿
逕送上級法院」。
告訴人或被害人對於判決如有不服具備理由請求檢察官上訴者，
其上訴期間之計算係以檢察官收受判決正本之日期為準。
中    華    民    國   100    年    12    月    29    日
                                      書記官  顧嘉文
附錄本案論罪科刑法條全文：
中華民國刑法第339條
意圖為自己或第三人不法之所有，以詐術使人將本人或第三人之
物交付者，處 5 年以下有期徒刑、拘役或科或併科 1 千元以下
罰金。
以前項方法得財產上不法之利益或使第三人得之者，亦同。
前二項之未遂犯罰之。